【裁判字號】    92,交上訴,17
【裁判日期】    920502
【裁判案由】    公共危險等
【裁判全文】
臺灣高等法院高雄分院刑事判決                    九十二年度交上訴字第一七號
    上  訴  人  臺灣屏東地方法院檢察署檢察官
    被      告  甲○○
右上訴人因被告公共危險等案件，不服臺灣屏東地方法院九十一年度交訴字第一八七
號中華民國九十一年十一月二十七日第一審判決（起訴案號：臺灣屏東地方法院檢察
署九十一年度調偵字第五一號）提起上訴，本院判決如左：
    主  文
原判決關於業務過失傷害部分撤銷。
甲○○從事業務之人，因業務上之過失傷害人，處有期徒刑參月，如易科罰金，以參
佰元折算壹日。
其餘上訴駁回。
甲○○前開撤銷改判所處有期徒刑參月，與上訴駁回部分所判處有期徒刑陸月，應執
行有期徒刑捌月，如易科罰金，以參佰元折算壹日。緩刑貳年。
    事  實
一、甲○○未考領普通小型汽車駕駛執照，其以買賣舊貨為業，平日駕駛三輪拼裝汽
    車四處載運舊貨，是駕駛三輪拼裝汽車為其附隨業務。甲○○於民國九十一年六
    月十一日上午九時四十分許，駕駛無懸掛車牌之三輪拼裝汽車，沿屏東縣萬丹鄉
    ○○路，由北往南方向行駛（原判決誤載為由南往北），途經萬新路與大丙路之
    交岔路口，因該路口原設置之閃光燈號誌故障，形同無號誌之交岔路口，本應注
    意減速慢行，作隨時停車之準備，以避免危險事故之發生，而當時天氣晴朗，日
    間有照明，視距良好，路況正常，並無障礙物或其他缺陷，且依其丙識、能力亦
    無不能注意之情事，竟未減速慢行貿然通過，適同一時、地，乙○○駕駛車牌號
    碼ＷＩ─二六九八號自用小貨車，沿大丙路由西往東方向行駛至上開路口，亦疏
    未注意其為支線道車，應暫停讓甲○○之幹道車先行，甲○○之拼裝汽車右側遂
    與乙○○自用小貨車車頭發生碰撞，致乙○○受有右腕挫傷併擦傷（五乘以四平
    方公分）及右膝髖骨外露開放性傷口（十五公分）等傷害。詎甲○○於駕車肇事
    致乙○○受傷後，仍基於肇事逃逸之犯意，未下車察看即逕自駛離現場，嗣經駕
    車在乙○○後方而目擊車禍發生之林明長提供線索供員警追緝，始循線查獲。
三、案經乙○○訴由屏東縣警察局屏東分局報請臺灣屏東地方法院檢察署檢察官偵查
    起訴。
    理  由
一、訊據被告甲○○坦承有於右揭時、地，駕駛拼裝汽車與告訴人乙○○所駕駛自用
小貨車車發生擦撞，雖否認有何過失，且否認有肇事逃逸之犯意，辯稱：本件係
    告訴人駕車來撞伊，且因拼裝汽車引擎聲音很大，伊當時未聽到碰撞聲響，並非
    有意肇事逃逸云云。惟查：
  (一)右揭業務過失傷害部分，業據告訴人乙○○於警偵、原審及本院審理中指訴綦詳
    ，核與證人林明長於警訊及偵查中證稱情節相符，並有道路交通事故調查報告表
    、屏東縣警察局道路交通事故肇因研判表、車籍作業系統查詢認可資料各一份及
    現場暨車損照片十四張在卷可稽。又上開交岔路口之閃光燈號誌適巧故障乙節，
    亦據被告、告訴人分別供稱、指稱在卷，復經卷附道路交通事故調查報告表載明
    無訛，是則，本件發生車禍之交岔路口形同無號誌之交岔路口，應堪認定。被告
    於本院調查中供承：伊於通過路口前二百公尺即看到告訴人所駕駛車輛，伊以為
    可以順利越過路口中央，未料仍遭告訴人車輛撞及拼裝汽車油箱部位等語在卷（
    見本院卷第三○頁），足見被告雖於視線範圍內已知告訴人駕駛車輛亦準備通過
    上開交岔路口，惟自認依其行車速度，必可較告訴人早一步通過路口，遂未減速
    慢行，亦未採取任何防護措施，至為明確。按駕車行經無號誌之交岔路口，應減
    速慢行，作隨時停車之準備，道路交通安全規則第九十三條第一項第四款定有明
    文。被告駕車本應注意前揭規定，且依道路交通事故調查報告表所載、現場照片
    所示，肇事當時天氣晴朗，日間有照明，視距良好，路況正常，並無障礙物或其
    他缺陷，且依其丙識、能力亦無不能注意之情事，詎被告於通過上開交叉路口時
    竟疏未注意減速慢行，即貿然前進，肇致本件車禍，其顯有過失。復經本院將卷
    證送請臺灣省高屏澎區車輛行車事故鑑定委員會鑑定結果，亦認為被告駕駛拼裝
    汽車未減速為肇事次因，有該會九十二年三月二十八日高屏澎鑑字地九二○六九
    四號函在卷可按。而告訴人因車禍而受有右腕挫傷併擦傷（五乘以四平方公分）
    及右膝髖骨外露開放性傷口（十五公分）等傷害，亦有寶建醫院驗傷證明書一紙
    附卷可參，是被告之過失犯行與告訴人所受傷害間，顯有相當因果關係。雖告訴
    人駕駛自用小貨車，亦疏未注意其為支線道車，應暫停讓被告之幹道車先行，然
    被告尚不得執告訴人之過失資為解免其罪責之依據。
  (二)右揭肇事逃逸部分，業經被告於警訊中供稱：伊自後照鏡觀看，已知發生車禍等
    語不諱，並據告訴人指訴歷歷，又證人林明長於警訊及偵查中亦證稱：車禍發生
    後，伊曾駕車追趕被告，並攔下被告質問為何撞到人不停車，被告答以『係告訴
    人來撞他』，便逕自駕車離去等語明確，足見本件車禍發生後，被告確已知悉其
    駕車肇事之事實，其於本院雖又辯稱：因拼裝汽車引擎聲音很大，伊當時未聽到
    碰撞聲響，不知已撞倒人云云，然行進間之車輛互相碰撞，除產生巨大聲響外，
    車內之人亦當感受車體之搖晃、震動，參酌卷附車損照片所示，告訴人車輛之車
    頭因撞及導致嚴重凹陷，依其毀壞程度足徵當時二車碰撞力道必屬強烈，被告身
    為駕駛人，對於發生如此劇烈碰撞乙節，實難諉稱不知，其前開辯解無非卸責之
    詞，無足採信。又駕車與人發生車禍者，一般人均可預見車內之人恐受有相當傷
    害之虞，而駕駛人駕駛汽車肇事致人受傷，應即採取救護或其他必要之措施並向
    警察機關報告，不得駛離，道路交通管理處罰條例第六十二條第一項定有明文，
    被告於肇事後，明知告訴人恐有生命、身體安全之危險，竟未施以援手逕自離開
    現場，顯無意救助而有逃逸之意思，亦臻灼然。
  (三)綜上調查結果，被告上開業務過失傷害、及駕駛動力交通工具肇事，致人於傷而
    逃逸之犯行，均堪認定，應依法論科。
二、按刑法上所謂之業務，係指以反覆同種類之行為為目的之社會活動而言，申言之
    ，係指個人基於其社會地位繼續反覆所執行之事務，其主要部分之業務固不待論
    ，即為完成主要業務所附隨之準備工作與輔助事務，亦應包括在內。本件被告以
    買賣舊貨為業，平日駕駛三輪拼裝汽車四處載運舊貨，屬個人基於其社會生活上
    之地位而反覆執行事務，揆諸前揭說明，被告為從事駕駛業務之人，準此，本於
    此地位之駕車行為，均應認其係業務之範圍；又被告於肇事致告訴人受傷後，仍
    駕車逃離現場，是核其所為，係犯刑法第二百八十四條第二項前段之業務過失傷
    害罪、第一百八十五條之四駕駛動力交通工具肇事，致人受傷而逃逸罪。被告未
    考領普通小型汽車駕駛執照，有警製道路交通事故調查報告表及查詢表可按，其
    無駕駛執照駕車，因而致人受傷，就其所犯業務過失傷害部分，應依道路交通處
    罰條例第八十六條第一項之規定加重其刑。被告所犯上開二罪，犯意個別，行為
    互殊，應予分論併罰。
三、原審就被告駕車肇事傷人逃逸部分，因而適用刑法第一百八十五條之四、第四十
    一條第一項，罰金罰鍰提高標準條例第二條之規定，並審酌被告曾有贓物前科（
    僅判處罰金刑，不構成累犯）、其犯罪之動機、目的、幸經其他路人將告訴人送
    醫急救，始未發生更嚴重之後果等一切情狀，量處有期徒刑六月，並諭知易科罰
    金之折算標準。經核原判決此部分認事用法核均無違誤，量刑亦屬允當，檢察官
    循告訴人請求上訴意旨，認量刑過輕，指摘原判決此部分不當，為無理由，應予
    駁回。
四、原審就被告業務過失傷害部分，未予詳察，遽為無罪判決，自有未洽，檢察官循
    告訴人請求上訴意旨，指摘原判決此部分不當，為有理由，應由本院予以撤銷改
    判。爰審酌被告雖有贓物前科（僅判處罰金刑，不構成累犯），惟素行尚非不良
    ，就本件車禍事故之過失程度尚屬輕微，及告訴人就本件車禍發生同有肇事原因
    ，告訴人所受傷害程度，且雙方於本院審理中業已達成和解等一切情狀，爰量處
    如主文第二項所示之刑，且諭知易科罰金之折算標準，復就上訴駁回肇事逃逸部
    分，與撤銷改判業務過失傷害部分，依法定其應執行之刑，並諭知易科罰金之折
    算標準如主文第四項所示。
五、末查，被告前未曾受有期徒刑以上刑之宣告，有卷附臺灣高等法院被告全國前案
    紀錄表可按，其因一時失慮，誤罹刑典，事後於本院審理中已與告訴人達成和解
    ，並當庭給付告訴人賠償金額新台幣六萬元，有告訴人所書立收訖證明一紙在卷
    可佐（見本院卷第四五頁），其經此刑之宣告後，當知所警惕信無再犯之虞，本
    院認本件所宣告之刑，以暫不執行為當，爰併予宣告緩刑二年，以啟自新。
據上論斷，應依刑事訴訟法第三百六十八條、第三百六十九條第一項前段、第三百六
十四條、第二百九十九條第一項前段，道路交通處罰條例第八十六條第一項，刑法第
十一條、第二百八十四條第二項前段、第四十一條第一項、第二項、第五十一條第五
款、第七十四條第一款，罰金罰鍰提高標準條例第一條前段、第二條，判決如主文。
本案經檢察官林應華到庭執行職務。
中    華    民    國     九十二     年        五        月      二      日
                              臺灣高等法院高雄分院刑事第七庭
                                  審判長法官  李春昌
                                        法官  黃憲文
                                        法官  莊飛宗
右正本證明與原本無異。
肇事遺棄部分如不服本判決應於收受本判決後十日內向本院提出上訴書狀，其未述
上訴理由者，並得於提起上訴後十日內向本院補提理由書狀（均須按他造當事人之人
數附繕本)「切勿逕送上級法院」。
業務過失傷害部分不得上訴
                                      書記官  張明賢
中    華    民    國     九十二     年       五       月       五       日
附錄本案論罪法條：
刑法二百八十四條第二項前段：
從事業務之人，因業務上之過失傷害人，處一年以下有期徒刑、拘役或一千元以下罰
金。
刑法第一百八十五條之四：
駕駛動力交通工具肇事，致人死傷而逃逸者，處六月以上五年以下有期徒刑。
                                                                        Ｆ


司法院資訊處製作；財團法人民間司法改革基金會備份。
